【裁判字號】    95,裁,2525
【裁判日期】    951116
【裁判案由】    地上權登記
【裁判全文】
最  高  行  政  法  院  裁  定
                                     95年度裁字第02525號
聲  請  人  甲○○
上列聲請人與相對人屏東縣潮州地政事務所間地上權登記事件，
對於中華民國95年8月10日本院95年度裁字第1741號裁定，聲請
再審，本院裁定如下：
    主  文
再審之聲請駁回。
再審訴訟費用由聲請人負擔。
    理  由
一、按對於本院裁定聲請再審，依行政訴訟法第283條準用同法
    第277條第1項第4款之規定，必須表明再審理由及關於再審
    理由並遵守不變期間之證據。所謂表明再審理由，必須指明
    其所聲請再審之裁定，有如何合於行政訴訟法第273條第1項
    、第2項所定再審事由之具體情事始為相當，倘僅泛言有何
    條款之再審事由，而無具體情事；或僅指明所聲請再審之裁
    定前各程序所為裁判，有如何再審事由，而未一語指及其所
    聲請再審之裁定有合於再審之事由者，均難謂已表明再審事
    由，其再審之聲請，即屬不合法。
二、本件聲請人前因地上權登記事件，提起行政訴訟，經本院95
    年度裁字第1741號裁定（下稱原裁定）以上訴不合法，駁回
    其訴，聲請人不服而聲請再審。其聲請意旨略以：按建物登
    記謄本、房屋稅籍證明書、門牌證明書、建築改良物登記簿
    謄本及土地謄本等之記載，均能證明聲請人所有屏東縣內埔
    鄉○○村○○路294號房屋繼續占有系爭土地之事實，非僅
    戶籍方能證明。聲請人既已證明系爭房屋占有系爭土地之事
    實，則系爭土地之現實際狀況、土地複丈、建物測量等事項
    ，係屬相對人之職權範疇。相對人未提出建物測量成果圖，
    亦未否認系爭房屋位於系爭土地上，自難據以駁回聲請人請
    求地上權登記之聲請。又所謂形式上之審查者，係指土地登
    記規則第118條第1項所規定之文件審查，審查其文件是否記
    載繼續占有之事實；至實際上是否有繼續占有事實及與土地
    所有權人或第三人有爭議，依土地登記規則第118條第3項、
    土地法第59條第2項規定，係實質上之審查，屬民事法院之
    職權。然原裁定對形式上審查之範圍，即土地登記規則第11
    8條第1項所指文件範圍，誤為實質上審查之範圍，自有不當
    。前述事項，聲請人均於上訴狀詳述，遽原裁定率以聲請人
    未具體揭示違背法令之事實而駁回聲請人之訴，自有違背行
    政訴訟法第189條之經驗法則等語。經核上開聲請意旨所陳
    各節，無非就原裁定前原審取捨證據、認定事實之職權行使
    而為指摘，對其所聲請再審之原裁定以該次聲請再審不合法
    駁回其聲請，雖稱其於上訴時已於狀內揭示合於違背法令之
    事實，經核其於上訴狀內仍爭執已提出建物謄本及房屋稅籍
    證明書即能證明繼續占有之事實，及有以行使地上權意思占
    有，原審違背經驗法則，適用法規顯有不當等語，是其泛稱
    原審適用法規不當，對究適用何法規及有何不當，並未一語
    指及，原裁定乃以其上訴不合法，予以駁回，自無不合。聲
    請人仍執前詞，主張原裁定有行政訴訟法第273條第1項第1
    款適用法規顯有錯誤之再審事由，揆諸首揭說明，難認已合
    法表明再審事由，再審之聲請即於法不合，應予駁回。原裁
    定之前本院之裁判，無從進而審究，併予敘明。
三、依行政訴訟法第283條、第278條第1項、第104條、民事訴訟
    法第95條、第78條，裁定如主文。
中    華    民    國    95    年    11    月    16    日
                  第二庭審判長法  官  廖  政  雄
                              法  官  鍾  耀  光
                              法  官  姜  仁  脩
                              法  官  王  德  麟
                              法  官  黃  清  光
以  上  正  本  證  明  與  原  本  無  異
中    華    民    國    95    年    11    月    16    日
                              書記官  王  史  民


司法院資訊處製作；財團法人民間司法改革基金會備份。
